【裁判字號】    96,交易,758
【裁判日期】    970505
【裁判案由】    過失致死
【裁判全文】
臺灣高雄地方法院刑事判決             96年度交易字第758號
公  訴  人  臺灣高雄地方法院檢察署檢察官
被      告  乙○○
選任辯護人  楊水柱律師
上列被告因過失致死案件，經檢察官提起公訴（96年度偵字第83
47號），本院判決如下：
    主  文
乙○○犯過失致人於死罪，處有期徒刑陸月，如易科罰金，以新
台幣壹仟元折算壹日；減為有期徒刑參月，如易科罰金，以新台
幣壹仟元折算壹日。
    事  實
一、乙○○於民國96年2 月17日15時許，駕駛車牌號碼J8-7953
    號之自小客車，沿高雄縣美濃鎮○○街由北向南行駛，行經
    該街小龜山高分13號電線桿前時，本應注意汽車行駛在未劃
    標線之道路上，應靠右行駛，並隨時注意行車狀況，以採取
    必要之安全措施，且依當時天候、車況、視距均良好，無障
    礙物等情況，又無不能注意之情形，詎疏未注意靠右行駛，
    不慎撞擊對向亦未注意靠右行駛由朱韋倫所騎乘車牌號碼H7
    R-911 號重型機車，致朱韋倫人車倒地並受有腹部鈍挫傷併
    大量內出血及低溶血性休克等傷害，經送醫急救後，仍因傷
    勢嚴重，於同日20時30分許死亡。乙○○於肇事後，主動打
    電話向警方報案，並在警員前往現場處理尚未知悉肇事人前
    ，即向在場警員自首係其本人駕車發生肇事，致使朱韋倫人
    車倒地之事實。
二、案經朱韋倫之母丙○○訴由高雄縣政府警察局旗山分局報請
    臺灣高雄地方法院檢察署檢察官偵查起訴。
    理  由
壹、關於證據能力部分：
一、按被告以外之人於審判外之陳述雖不符刑事訴訟法第159 條
    之1 至之4 等4 條之規定，而當事人或辯護人於法院調查證
    據時，知有刑事訴訟法第159 條第1 項不得為證據之情形，
    而未於言詞辯論終結前聲明異議者，視為有前項之同意，同
    法第159 條之5 第2 項定有明文。本件證人丙○○、戊○○
    固於警詢中為陳述，其性質雖屬傳聞證據，惟查無符合同法
    第159 條之1 至之4 等前4 條之情形，其等所為之上開警詢
    筆錄之內容，當事人及辯護人已知上述筆錄乃傳聞證據，且
    均未於言詞辯論終結前對該等筆錄內容異議，依上開規定，
    是其等於警詢中之證言應具有證據能力。
二、按被告以外之人於偵查中向檢察官所為陳述，除顯有不可信
    之情況者外，得為證據，同法第159 條之1 第2 項定有明文
    。本件證人鍾廣雲於檢察官偵查中所為之陳述（見96相326
    卷第4 頁），其未曾提及檢察官在偵查時有不法取供之情形
    ，反對該項供述得具有證據能力，亦未釋明上開供述有顯不
    可信之情況，依上說明，其於偵查中之證言自具有證據能力
    。
三、按被告以外之人於審判外之陳述雖不符刑事訴訟法第159 條
    之1 至之4 等4 條之規定，而當事人或辯護人於法院調查證
    據時，知有刑事訴訟法第159 條第1 項不得為證據之情形，
    而未於言詞辯論終結前聲明異議者，視為有前項之同意，同
    法第159 條之5 第2 項定有明文。本件到場處理交通事故之
    警員朱建和所製作之初步調查報告表（旗山分局道路交通事
    故調查卷宗第1 頁）、警員鍾廣雲所製作之道路交通事故現
    場圖（旗山分局道路交通事故調查卷宗第5 頁）、道路交通
    事故調查報告表（旗山分局道路交通事故調查卷宗第6 至7
    頁）、臺灣省高屏澎區車輛行車事故鑑定委員會高屏澎區96
    0350案鑑定意見書（96偵8347卷第22至23頁）、臺灣省車輛
    行車事故鑑定覆議委員會96年8 月7 日府覆議字第09662026
    32號函（96偵8347卷第35 頁） ，雖均係被告以外之人於審
    判外之陳述，惟警員朱建和、鍾廣雲及上開鑑定機關，均僅
    係依其專業執行職務之人，與被告均無怨隙，衡情當無就其
    所述事項，攀誣構陷被告之動機，具有一定之可信度，本院
    審酌上開證據取得過程並無瑕疵，與待證事實具有關連性等
    情，均認為適當，可以作為本案之證據，依刑事訴訟法第
    159 條之5 第2項 之規定，認上開言詞及書面陳述均具有證
    據能力。
貳、本案判決理由部分：
一、訊據被告乙○○坦承其於上揭時、地駕駛前開自小客車與被
    害人朱韋倫騎乘之機車發生擦撞，致朱韋倫人車倒地受有腹
    部鈍挫傷併大量內出血及低溶血性休克等傷害，經送醫急救
    後，仍因傷重不治之事實；惟矢口否認有何過失犯行，並辯
    稱：伊當時接近彎道時並未看到被害人，且當時已緊靠右行
    駛，是被害人自己不慎跌倒滑行，伊閃避不及，才擦撞到被
    害人之機車云云。惟查，被告於前揭時、地駕駛前開自小客
    車，與被害人朱韋倫騎乘之機車發生擦撞，被害人因此倒地
    受傷，經轉送財團法人義大醫院急救仍因傷重不治死亡之事
    實，業經被告自承在卷（本院卷第57至58頁），核與證人即
    被害人之母丙○○警詢中之證述（警卷第4 至5 頁）、證人
    即警員鍾廣雲偵訊中之證述（96相字326 卷第2 頁）、證人
    戊○○本院審判中具結之證述（本院卷第52至53頁）、證人
    甲○○於本院審判中具結之證述（本院卷第53至55頁）情節
    相符，並有財團法人義大醫院診斷證明書（旗山分局道路交
    通事故調查卷宗第4 頁）、道路交通事故現場圖（旗山分局
    道路交通事故調查卷宗第5 頁）、道路交通事故調查報告表
    （旗山分局道路交通事故調查卷宗第6 至7 頁）、現場照片
    12幀（旗山分局道路交通事故調查卷宗第10 至12 頁）、酒
    精測試報告（旗山分局道路交通事故調查卷宗第13至14頁）
    、道路交通事故肇事人自首情形紀錄表（旗山分局道路交通
    事故調查卷宗第17頁）、相驗屍體證明書（96 相326卷第9
    頁）、法醫驗斷書（96相326 卷第11至20頁）、臺灣省高屏
    澎區車輛行車事故鑑定委員會96年6 月15 日 函所附之鑑定
    意見書（96偵8347卷第21至23頁）、臺灣省車輛行車事故鑑
    定覆議委員會96年8 月27日府覆議字第0966202632號函在卷
    可稽。
二、被告雖辯稱伊當時接近彎道時並未看到被害人，且當時已緊
    靠右行駛，是被害人自己不慎跌倒滑行，伊閃避不及，才擦
    撞到被害人之機車云云。經查：
  (一)按汽車除行駛於單行道或指定行駛於左側車道外，在未劃標
    線之道路，應靠右行駛，道路交通安全規則第95條第1 項前
    段定有明文。本件被告於警詢中自承於上揭時、地，駕駛前
    開自小客車，沿高雄縣美濃鎮○○街由北往南行駛，與被害
    人朱韋倫所騎乘車牌號碼H7R-911 號重型機車發生擦撞，致
    被害人人車倒地並受有腹部鈍挫傷併大量內出血及低溶血性
    休克等傷害，經送醫急救後，仍不治死亡之事實，佐以證人
    戊○○於警詢中證稱：當天路況及天候良好，並無障礙物（
    警卷第7 頁），證人甲○○於本院具結證稱：被害人進入第
    一個彎道時是靠右正常行駛且沒有摔倒（本院卷第54頁）；
    再就卷附警繪車禍事故現場圖及現場照片顯示被告駕駛自小
    客車之右後輪煞車痕起點距離右側路緣有約3.2 公尺，而現
    場道路係僅寬約6.5 公尺未劃設中間分隔線之鄉道，顯見本
    件事發前被告確有駕駛前開自小客車未靠右行駛之情形，至
    為灼然。是被告辯稱當時被害人騎乘機車失控摔倒，伊因閃
    避不及，才擦撞到被害人之機車乙節，顯不足採。
  (二)再查，證人戊○○、甲○○分別於本院具結證稱：當時並沒
    有看到被害人進彎道後有滑倒情事（本院卷第52 、54 頁）
    ，且從證人即警員鍾廣雲於車禍事故當日所繪製之事故現場
    圖及現場照片顯示（道路交通事故調查卷宗第5、10 至12頁
    ），現場並無被害人機車因摔倒滑行所遺留之零件碎片。況
    被告於警詢中，對於肇事經過之描述，除陳稱是被害人因轉
    彎車速過快行駛到其車道，因距離過近，閃避不及致所駕駛
    之自小客車車頭與被害人所騎乘之機車車頭發生碰撞外，對
    於被害人於兩車發生碰撞前，有無失控摔倒之情事，隻語未
    提，故被告所辯，自難遽予採信。衡諸車禍事故現場，大型
    砂石車往來頻繁，故現場所遺留刮地痕，是否為被害人摔倒
    滑行所致，尚非無疑。
  (三)查本件事故發生時間為96年2 月17日15時許，被告駕車行經
    肇事路段為未劃標線之連續彎道，該路段車輛往來頻繁，理
    應注意於該轉彎路段行駛時，隨時可能出現之對向來車，緊
    靠右側行駛並隨時採取必要之安全措施，且本件肇事時係日
    間自然光線，氣候晴，是被告並無不能注意之情事，卻疏未
    注意緊靠右側行駛，而及早煞車、閃避或採取其他之必要安
    全措施，以避免本件事故之發生，顯有過失。
  (四)另本件車禍事故經臺灣省車輛行車事故覆議鑑定委員會鑑定
    本件肇事責任，鑑定意見亦認定被害人駕駛重機車與被告駕
    駛小客車行經未劃設標線路段均未靠右行駛，同為肇事原因
    ，有臺灣省車輛行車事故覆議鑑定委員會96年8 月27日覆議
    意見書函1 份在卷可參。
  (五)又被害人因本件車禍事故受有低溶血性休克、腹部鈍傷併大
    量內出血、左腎破裂、股盆腔骨折、左肘股骨折等傷害，經
    送醫後傷重不治死亡，有財團法人義大醫院診斷證明書（道
    路交通事故調查卷宗第4 頁）、臺灣高雄地方法院檢察署相
    驗屍體證明書及法醫驗斷書（96相326 卷第9 至20頁）附卷
    可稽。是被告之上開駕車過失行為與被害人之死亡間，具有
    相當因果關係，亦堪認定。
  (六)綜上所述，被告上開所辯並非可採，本案事證明確，被告犯
    行堪以認定。
三、核被告所為，係犯刑法第276 條第1 項之過失致死罪。再被
    告於肇事後未被有偵查權之公務員或機關發覺其為犯嫌前，
    主動打電話報案，且留在事故現場向到場處理之警員自首犯
    行，進而接受裁判乙節，業據被告警詢時自承在卷（警卷第
    3 頁），且經證人戊○○警詢時證述屬實（警卷第7 頁），
    ，並有到場處理交通事故之警員鍾廣雲所製作道路交通事故
    肇事人自首情形紀錄表（旗山分局道路交通事故調查卷宗第
    22頁）在卷足憑，爰依刑法第62條前段之規定減輕其刑。本
    院審酌被告在車輛往來頻繁之未劃標線之轉彎路段，未緊靠
    道路右側行駛之過失程度，因一時不慎造成被害人死亡，使
    被害人及其家人天倫夢碎，蒙受極大悲痛，暨被告於本院審
    理中仍否認有何過失，及迄未與被害人家屬達成和解、賠償
    損失等一切情狀，量處有期徒刑6 月，並諭知易科罰金之標
    準，以資懲儆。又本件被告犯罪之時間，係在96年4 月24日
    之前，核與中華民國96年罪犯減刑條例第2 條第1 項之規定
    相符，爰依同條例第2 條第1 項第3 款規定，減其上開宣告
    之刑期2 分之1 ，並諭知易科罰金之標準。
據上論斷，應依刑事訴訟法第299 條第1 項前段，刑法第276 條
第1 項、第41條第1 項前段、第62條前段，刑法施行法第1 條之
1 ，中華民國96年罪犯減刑條例第2 條第1 項第3 款、第7 條，
判決如主文。
本案經檢察官丁○○到庭執行職務。
中    華    民    國    97    年    5     月     5    日
                      交通法庭  法  官   曾仁勇
以上正本證明與原本無異。
如不服本判決應於收受本判決後10日內向本院提出上訴書狀，並
應敘述具體理由，如未敘述上訴理由者，應於上訴期間屆滿後20
日內補提理由書狀於本院（均須按他造當事人之人數附繕本）「
切勿逕送上級法院」。
中    華    民    國    97    年    5     月     5    日
                                書記官   王治華
附錄本判決論罪之法條：
中華民國刑法第276 條
因過失致人於死者，處2 年以下有期徒刑、拘役或2 千元以下罰
金。
從事業務之人，因業務上之過失犯前項之罪者，處 5 年以下有期
徒刑或拘役，得併科3 千元以下罰金。


司法院資訊處製作；財團法人民間司法改革基金會備份。
